臺灣屏東地方法院民事判決　九十一年度家訴字第一六號
　　原　　　告　丙○○
　　訴訟代理人　甲○○
　　被　　　告　乙○○
右當事人間請求損害賠償事件，本院判決如左：
    主    文
被告應給付原告新台幣貳拾壹萬參仟捌佰肆拾元及自九十一年三月八日起至清償日止
，按年利率百分之五計算之利息。
原告其餘之訴駁回。
訴訟費用由被告負擔十分之三，餘由原告負擔。
本判決第一項於原告以新台幣伍萬伍仟元供擔保後得假執行。
原告其餘假執行之聲請駁回。
    事實及理由
一、原告聲明：(一)被告應給付原告新台幣  (下同)五十九萬三千八百四十元，及自起
    訴狀繕本送達翌日起至清償日止，按周年利率百分之五計算之利息。(二)訴訟費用
    由被告負擔。(三)原告願供擔保，請准宣告假執行。
二、事實摘要：
    原告主張與被告雖於民國八十七年間結婚，該婚姻因欠缺法定條件，經判決確認
    婚姻無效。惟於共同生活期間，被告動輒對原告拳腳相向，原告之生活長期處於
    一極不安全之境況，詎被告分別於九十年六月二十九日、同年七月五日在屏東市
    ○○路二二一巷十五號將原告毆打成傷，致原告受有支出醫療費用三萬三千八百
    四十元、三個月無法工作之工作損失六萬元及精神慰撫金五十萬元之損害，為此
    提起本件訴訟。被告則以確有於九十年七月五日上午因原告辱罵被告母親而掌摑
    原告一耳光，但否認於九十年六月二十九日毆打原告，另其該次毆打之行為，當
    不致使原告因而住院，其所請求之牙醫醫藥費係舊傷，並非被告之侵權行為所致
    ，又請求之醫療費用，有部分是健保給付，並非原告實際支出，原告自不得再請
    求，再者證明書費用非屬醫療費用，被告自無庸負損害賠償之責，又原告僅受有
    左右面頰瘀傷、上下嘴唇瘀傷、右上第一切齒鬆動之輕微傷害，當不致於對其活
    動力影響甚大，實無可能有三個月不能工作之情，其請求三個月之工作損失顯屬
    無據，又精神慰撫金之請求顯屬過高等語資為抗辯。
三、法院之判斷：
(一)原告主張被告於九十年六月二十九日毆打伊，造成原告受有頭部外傷併腦震盪、左
  頂部頭皮挫傷，復於九十年七月五日九時許，毆打原告，造成原告受有左右面頰瘀
  傷、上下嘴唇瘀傷、右第一切齒鬆動之傷害等情，業據提出驗傷診斷書為證，被告
  自承確有於七月五日毆打原告，惟否認於六月二十九日不法侵害原告等語資為抗辯
  ，經查，證人馮國陽雖證稱：六月二十九日我值班受理失蹤人口，我沒有到現場，
  原告到派出所沒有說被打，只說要回去拿東西，請我們派出所和她回去，到醫院時
  我不在場。（見九十一年十月十八日言詞辯論筆錄）是當日證人既不在現場，則無
  法證明兩造當日有無發生糾紛。又證人即被告之母親洪范省雖亦證稱：去年六月二
  十九日被告載我回家，之後就直接去我娘家載他舅舅，我在被告家坐，我在一樓，
  原告在二樓，警察是原告妹妹叫的，被告去載他舅舅是為了替兩造說和，那天都沒
  有發生任何事情，那天是被告載他舅舅回來之後，原告的妹妹才來我家，那時原告
  是要求要錢，在家裡及在派出所原告都沒有提到她有被打（見九十一年六月二十四
  日言詞辯論筆錄）證人為被告之母親，證述之事項又是被告有無為毆打等犯罪行為
  ，以兩者關係及待證事項之敏感，實難祈所述無偏頗之虞，況查被告於九十年六月
  二十九日及同年七月五日屏東市○○路二二一巷十九號先後二次毆打原告之行為，
  業據原告提出驗傷診斷書二紙為證，且與該二紙證明書所推定受傷日期均係相符，
  本院刑事法庭亦同此認定，並有本院九十一年度簡上字第一三號傷害判決在卷可參
  ，堪認原告之主張為真實。
(二)按因故意或過失不法侵害他人權利者，應負損害賠償責任。不法侵害他人之身體或
  健康者，對於被害人因此喪失或減少勞動能力或增加生活上之需要時，應負擔損害
  賠償。又不法侵害他人之身體、健康、名譽、自由、信用、隱私、貞操或不法侵害
  其他人格法益而情節重大者，被害人雖非財產上之損害，亦得請求賠償相當之金額
  。民法第一百八十四條第一項、第一百九十三條第一項、第一百九十五條第一項分
  別定有明文。本件因被告之故意行為致原告受有前開傷害，業如前述，被告自應依
  民法第一百八十四條第一項前段負賠償責任。從而，原告請求賠償，自屬有據。茲
  就原告請求之金額分述如次：
  (一)醫藥費部分：
    原告主張其因被告之行為，受有前開傷害，致支出證明書費用四十元，義齒預估
    費用為一萬三千五百元、醫療費用五千八百零二元、一萬四千四百九十八元有屏
    東醫院之醫療費用收據及麟洛牙醫診所邱廷上醫師所開立之預估單，被告則以前
    揭事實欄等語置辯，經查，被告辯稱原告牙齒係舊疾等情，經本院依職權函查張
    武牙齒診所，依該診所之回函所指原告前於八十七年八月二十五日係診治下頜右
    側第一大臼齒，此有該診所之門診記錄表在卷可參，惟查，原告此次係右上一切
    齒鬆動，與前係診治下頜右側第一大臼齒，顯非屬同一部份，被告徒以此即認原
    告九十年七月五日驗傷診斷書上所受之牙齒傷害，非其所造成，要難為有利於其
    之認定，又查，牙齒鬆動確有予以安置義齒之必要，且於安置一顆義齒時，由於
    需有牙橋方能將該掉落重新安置之義齒固定，固需支出三顆義齒費用一萬七千五
    百元，顯屬有據。再者，因侵權行為致身體受有傷害，訴請賠償義務人賠償損害
    ，法院恆要求賠償權利人提出證明文件，倘出具該證明文件而需支付費用時，是
    項證明書費之支出即難謂與傷害間無相當因果關係，而非不得請求一併賠償。最
    高法院八十九年台上字第二○七○號判決參酌，是認本件原告請求證明書之費用
    ，無庸予以扣除。末按「保險制度，旨在保護被保險人，非為減輕損害事故加害
    人之責任。保險給付請求權之發生，係以定有支付保險契約為基礎，與因侵權行
    為所生之損害賠償請求權，並非出於同一原因。後者之損害賠償請求權，殊不因
    受領前者之保險給付而喪失，兩者除有保險法第五十三條關於代位行使之關係外
    ，並不生損益相抵問題。」、「系爭醫藥費用，固由台閩地區勞工保險局支付，
    惟該勞工保險局係依勞工保險條例為醫療給付，此與上訴人本於侵權行為請求損
    害賠償者，其領域不同，申言之，前者係上訴人因加入勞工保險所得請求之保險
    給付，而後者上訴人所行使之權利則為民法上之損害賠償請求權。因此如謂上訴
    人因加入勞工保險之故，而受醫療給付後，即不得向被上訴人行使民法上之損害
    賠償請求權，則其加入勞工保險就此部分之受益人無異為被上訴人，自非公平。
    至上訴人向被上訴人請求給付醫藥費受領賠償後，勞工保險局是否向上訴人請求
    返還其所受領之醫藥費，係另一問題。」最高法院六十八年台上字第四二號判例
    及七十八年台上字第五二號判決分別著有明文。查系爭醫療費用收據固載自付金
    額分別為一千七百六十元、二千五百二十元（包含證明書費用），然此係因被害
    人加入全民健康保險（下稱全民健保），而由中央健保局依中央健康保險法為其
    他部分醫療給付，亦即全民健保支付部分為四千零四十二元、一萬一千九百七十
    八元，此有住院收費收據記載可稽。依右開判例（決）意旨，本件全民健保給付
    乃基於該保險契約，與侵權行為損害賠償係不同之法律關係，並非出於同一原因
    ，故原告醫療費用二萬零三百元之損害賠償請求權，不因受領全民健保給付而喪
    失，故被告此部分抗辯，不足採取。審酌原告所請求之醫療費用，均屬治療所必
    需之費用，應予准許之。
  (三)工作損失部分：
    原告主張伊因被告之傷害行為，致其需修養三個月，其每月收入為二萬元，共計
    受有工作損失六萬元等情，提出證明書一紙為證，被告則以該文書之真實性可疑
    且原告所受之傷，無需休養三個月等語資為抗辯，經查，原告每月之收入約為二
    萬元，且工作內容須耗費體力等情，業經證人即原告之雇主到庭證稱：我僱請原
    告已經有三、四年，請她幫忙農事，我們有種菜瓜、苦瓜、稻子，種苦瓜一個月
    三萬元，種稻子一天八、九百元。工作時間不一定，有時候清晨就要開始工作，
    都是用手工，沒有使用機器，但要使用鋤頭等語屬實（見九十一年十二月十三日
    言詞辯論筆錄）。依證人所述，原告月收入最高為三萬元，最低亦有二萬元，是
    原告主張每月收入為二萬元，堪信為真實。按原告受有前開傷害，至今仍有腦震
    盪後徵後群，而需多休養，且視病患有無頭痛、暈眩等後遺症，以作休養期長短
    之參考，此有屏東醫院於九十一年六月十一日、九十一年十一月十一日分別出具
    之診斷證明書及證明書在卷可參，而腦震盪會使人頭暈、體力不濟，確會使原告
    體力減少致從事原本之工作時間降低，揆之一般日常生活經驗法則，堪認原告確
    有至少需休養三個月之必要，惟依原告所述，其於受傷後仍可以工作，僅是工作
    能力減低，每月減少約一萬元  (見九十一年六月十四日之言詞辯論筆錄)，是原
    告於受傷後所覓得之其他工作，每月薪資較受傷前之工作減少收入為一萬元，則
    其三個月之工作損失應為三萬元，逾此部分之請求，顯屬無據，應予駁回。
  (四)精神慰撫金部分：
  　原告主張因被告傷害，除身體受損傷外，兩造雖無夫妻之名，實已為事實上夫妻
    ，被告罔顧夫妻之情，傷害原告，致原告精神上受有極大痛苦，爰請求賠償精神
    慰撫金五十萬元。被告則以原告請求過高等語資為抗辯，經查，原告因被告之行
    為受有前開傷害，致今仍受該傷害之後遺症所苦，且兩造實質上為夫妻，本應互
    信、互相尊重共同生活，今因原告之行為，致家庭夢碎，身心俱疲等情，爰斟酌
    雙方身分、地位、經濟狀況，原告精神上痛之程度等一切情狀，認本件精神慰藉
    金之請求以十五萬元為相當，逾此部分之請求，非有理由，不應准許。
四、綜上所述，原告本於侵權行為之法律關係，請求被告給付醫療費用三萬三千八百
    四十元、工作損失三萬元、精神慰撫金十五萬元，總計二十一萬三千八百四十元
    ，及自九十一年三月八日（起訴狀送達翌日）起至清償日止，按年利率百分之五
    計算之利息，為有理由，應予准許。逾此所為請求，為無理由，應予駁回。
五、本判決命被告給付原告二十一萬三千八百四十元部分，原告陳明願供擔保聲請宣
    告假執行，核無不合，爰酌定相當之擔保金額宣告之；原告其餘假執行之聲請，
    因其訴之駁回而失所依據，應併予駁回。
六、據上論結，本件原告之訴為一部有理由，一部無理由，爰依民事訴訟法第三百九
    十條第二項、第七十九條，判決如主文。
中　　　華　　　民　　　國　　九十一　　年　　　十二　　　月　　二十七　日
                                    臺灣屏東地方法院少年及家事庭
~B法　　　官　吳思怡
右為正本係照原本作成。
如不服本判決，應於收受送達後二十日內向本院提出上訴書狀。
~B法院書記官　鄭美雀
中　　　華　　　民　　　國　　九十一　　年　　 　十二　　 月　　二十七　日
